最高法院刑事判決　　　　　　　　　　　　　　　九十三年度台上字第二八七六號
　　上　訴　人　甲○○
　　選任辯護人　康立平律師
右上訴人因違反麻醉藥品管理條例案件，不服臺灣高等法院中華民國九十三年三月十
七日第二審更審判決（九十二年度重上更(三)字第一二八號，起訴案號：臺灣板橋地方
法院檢察署八十五年度偵字第一二０四０號、第一三五七０號、第一六二００號【原
判決漏載】），提起上訴，本院判決如左：
    主  文
上訴駁回。
    理  由
按刑事訴訟法第三百七十七條規定，上訴於第三審法院，非以判決違背法令為理由，
不得為之。是提起第三審上訴，應以原判決違背法令為理由，係屬法定要件。如果上
訴理由狀並未依據卷內訴訟資料，具體指摘原判決不適用何種法則或如何適用不當，
或所指摘原判決違法情事，顯與法律規定得為第三審上訴理由之違法情形，不相適合
時，均應認其上訴為違背法律上之程式，予以駁回。本件原判決撤銷第一審判決關於
上訴人甲○○非法販賣化學合成麻醉藥品及轉讓禁藥予宋淑禎、陳文淵（原判決漏載
宋淑禎、陳文淵）部分。比較新舊法後，改判論處上訴人連續非法販賣化學合成麻醉
藥品罪刑（處有期徒刑五年二月）。上訴人之上訴意旨略稱：（一）宋淑禎、陳文淵
與上訴人係同案起訴之共同被告，與上訴人利害相反，渠等之證言，必須有確切證據
足以證明，且與事實相符，始可採為判決之基礎，惟就宋淑禎、陳文淵不利於上訴人
之供述部分，並未查獲與上訴人販賣安非他命有關之帳冊、工具、所得金錢等證物，
自不得單憑渠二人不明確之指述，即為上訴人有罪之認定。況且宋淑禎於警訊係供稱
：「每次我均是以新臺幣（下同）二至五百元的價格向甲○○購得安非他命一小包，
份量約夠吸食一次。甲○○他家沒有電話，我需要安非他命之時，我均會ＣＡＬＬ他
的呼叫器000000000，與他聯絡，交易地點均是在新莊市○○街一四五號附
近之巷口，偶而會前往甲○○他家裡完成交易」、「有多次是我小叔陳文淵與我合資
向甲○○買安非他命」，而證人陳文淵在警訊則供稱：「每次我均是以五百元至一千
元的價格向甲○○購得安非他命一小包，重量約０‧二至０‧三公克。甲○○他家沒
有電話，我需要安非他命之時，我均會ＣＡＬＬ他的呼叫器000000000，與
他聯絡，大部分交易地點均在新莊市○○街一四五號附近的巷口，偶而我會前往甲○
○他家裡完成交易」、「有多次是我與大嫂宋淑禎合資向甲○○買安非他命」。宋淑
禎、陳文淵既多次合資向上訴人購買安非他命，為何宋淑禎係以二百至五百元之價格
向上訴人購買，陳文淵係以五百至一千元的價格，向上訴人購買安非他命一小包，
顯見渠二人之供述，存有瑕疵，原判決就此置而不論，自屬於法有違。（二）原判決
僅憑宋淑禎、陳文淵有施用安非他命之經驗，即推斷渠二人合資向上訴人購買之物確
係安非他命，顯足認上訴人交予渠二人者是否確係安非他命，未經嚴格之證明。（三
）扣案塑膠袋僅供裝置東西使用，於一般家庭應屬常見，如上訴人有販賣安非他命之
行為，理應查扣其他用具（如磅秤等），上訴人復曾施用安非他命，警方並在上訴人
住處查獲已供施用安非他命所用內含安非他命殘渣之塑膠袋三個，自難憑扣得塑膠袋
，即推定上訴人有販賣安非他命之犯行。況且上訴人係將扣案之塑膠袋，與其他大小
不同共約三、四百個塑膠袋，同置放於住處陽台，並無藏放之情形，原判決既認定其
他大小不一之塑膠袋，係供上訴人裝話梅使用，為何又認定查扣之塑膠袋係供上訴
人分裝安非他命所用之物，其推論顯非合理。（四）宋淑禎在偵查中雖供稱：「從八
十四年三、四月開始至六、七月，均用扣機方式等他回電就約定在新莊市○○街附近
的巷口交易，每次均是二百至五百多元之間份量，均供足夠我們二位吸食」、「本案
於八十五年六月十八日下午五時三十分許，在臺北縣樹林鎮○○街四七巷十二號三樓
被告（指上訴人）住處扣得小型塑膠袋一百個為憑」，惟警方係於八十五年六月十八
日，在上訴人住處，扣得小型空塑膠袋一百個，與宋淑禎在偵查中證稱向上訴人購買
安非他命之時間，已相隔一年多，何能證明一年後扣得之小型空塑膠袋係為販賣安非
他命分裝使用。（五）轉讓禁藥，與受託代買禁藥之區別，在於前者有「移轉物（禁
藥）之所有權」之意思，後者則該物（禁藥）之所有權自始即歸屬於委託人，受託代
買之人僅係替委託人持有，其將禁藥交付與委託人，乃係受託代買之當然結果，其間
並無「移轉所有權」之意思；又委託代買禁藥，與合資購買禁藥之區別，在於委託代
買禁藥其委託者與受託人間有委任關係（受託人可能構成幫助罪責），而合資購買禁
藥，其參與合資者間並無委任關係存在，均為買賣關係之買方（合資者之行為如該當
某犯罪構成要件時，可能成立共犯），三者概念，不盡相同。有鈞院九十年台上字第
一六九三號判決可資參照。另鈞院八十九年台上字第一六八０號判決復論敘：「原判
決理由並未說明認定上訴人係以意圖營利為目的，而購入前開安非他命毒品之證據，
僅於理由三說明：被告即上訴人雖否認其有販賣之意圖，無從得知其確實欲營利若干
，然販賣第一級毒品海洛因，刑責甚重（死刑或無期徒刑），被告如無營利意圖，何
會冒此重責之危險，亦可見其低價買入，欲以高價賣出，意圖營利而販入上開毒品海
洛因，分裝後伺機欲出售無疑。不無判決不載理由及所載理由矛盾之違法」。原判決
執：「一般民眾普遍認知安非他命等毒品之非法交易，政府一向查禁森嚴且重罰不寬
貸，衡諸常情，徜非有利可圖，絕無平白甘冒被嚴查重罰高度風險之理」，說明上訴
人販賣安非他命予宋淑禎、陳文淵意在營利，亦屬於法有違。況依原判決所稱有收款
及交付安非他命，即意在營利之推論，則販賣、轉讓禁藥、受託代買禁藥、合資購買
禁藥等不同行為，即無從區分。原判決顯係以擬制、推測之方法，作為判決之基礎，
不無判決不載理由及所載理由矛盾之違法云云。
惟查原判決依憑上訴人在第一審供認曾多次向宋淑禎、陳文淵收款並交付安非他命予
渠二人等語、在警訊中供稱：扣案小型空塑膠袋與安非他命係在伊住處後陽台紙箱內
為警查獲、其住家之話梅係用瓶罐裝的云云、證人宋淑禎、陳文淵於警訊暨偵查中不
利於上訴人之供述、扣案之小型空塑膠袋一百個、卷附之搜索扣押筆錄一份及照片一
紙等證據資料，認定上訴人有其事實欄所載之犯行，已於理由內詳敘其調查證據之結
果及取捨證據認定之理由。並就上訴人否認販賣安非他命予宋淑禎、陳文淵營利，所
執之辯解，及宋淑禎、陳文淵在第一審有利於上訴人之供述，認均非可採，分別予以
指駁、說明。復以：「宋淑禎、陳文淵被查獲時所採之尿液經送憲兵司令部刑事支援
中心鑑驗結果確呈安非他命反應，有該中心八十五年七月二十日（八五）綱得字第０
九八八三號鑑驗通知書一紙在卷可稽，而宋淑禎、陳文淵各自八十二年開始即曾多次
因違反麻醉藥品管理條例案件經論罪科刑，有臺灣高等法院檢察署刑案紀錄簡覆表各
一紙在卷可憑」，說明渠二人就其等向上訴人購買者是否確係安非他命，應無誤認之
可能。再以：「一般民眾普遍認知安非他命等毒品之非法交易，政府一向查禁森嚴且
重罰不寬貸，衡諸常情，徜非有利可圖，絕無平白甘冒被嚴查重罰高度風險之理，從
而，舉凡有償交易，除足反證其確係另基於某種非圖利本意之關係外，通常尚難因無
法查悉其販入價格，作為是否高價賣出之比較，即諉稱無營利之意思，而阻卻販賣犯
行之追訴」，說明雖上訴人否認販賣安非他命，就販入安非他命之價格及販出之次數
、重量、價格亦堅不吐實，宋淑禎、陳文淵嗣後又翻異前供，否認向上訴人購買，致
無法明確得知上訴人販賣安非他命之次數、重量、價格及從中賺取之差價，但仍無礙
於上訴人為圖利而販賣之事實認定。另又列舉理由，說明上訴人被訴連續非法販賣安
非他命予陳泉一次、林景銘四次，亦涉犯麻醉藥品管理條例第十三條之一第二項第一
款之非法販賣化學合成麻醉藥品罪嫌部分，尚屬不能證明，惟公訴人指此部分事實，
與前開論罪科刑部分，有裁判上一罪關係，故不另為無罪之諭知。從形式上觀察，原
判決並無無證據任意推定犯罪事實、以推測、擬制之詞，作為判決之基礎、不載理由
、理由矛盾等違背法令之情形；亦非僅以宋淑禎、陳文淵之供述，作為論處上訴人連
續非法販賣化學合成麻醉藥品罪刑之唯一證據；至於宋淑禎、陳文淵在警訊中分別供
稱：「每次我均是以二至五百元的價格向甲○○購得安非他命一小包，份量約夠吸食
一次。甲○○他家沒有電話，我需要安非他命之時，我均會ＣＡＬＬ他的呼叫器00
0000000，與他聯絡，交易地點均是在新莊市○○街一四五號附近之巷口，偶
而會前往甲○○他家裡完成交易」、「有多次是我小叔陳文淵與我合資向甲○○買安
非他命」（宋淑禎部分），「每次我均是以五百元至一千元的價格向甲○○購得安非
他命一小包，重量約０‧二至０‧三公克。甲○○他家沒有電話，我需要安非他命之
時，我均會ＣＡＬＬ他的呼叫器000000000，與他聯絡，大部分交易地點均
在新莊市○○街一四五號附近的巷口，偶而我會前往甲○○他家裡完成交易」、「有
多次是我與大嫂宋淑禎合資向甲○○買安非他命」（陳文淵部分），乃分別供述渠二
人各自多次向上訴人購買安非他命之價格及渠二人曾合資向上訴人購買安非他命各情
，所供並無矛盾。上訴意旨（一）執此指摘原判決違法，顯非依據卷內資料而為主張
。又原判決係以上訴人在第一審供認曾多次向宋淑禎、陳文淵收款並交付安非他命等
語，與宋淑禎、陳文淵被查獲時所採之尿液經送憲兵司令部刑事支援中心鑑驗結果確
呈安非他命反應，有該中心八十五年七月二十日（八五）綱得字第０九八八三號鑑驗
通知書一紙在卷可稽及宋、陳二人自八十二年開始均有多次違反麻醉藥品管理條例案
件經論罪科刑之紀錄，有臺灣高等法院檢察署刑案紀錄簡覆表各一紙在卷可憑等證據
資料，相互印證，認定上訴人收取金錢後交付宋、陳二人之物，確係安非他命。另再
參酌查扣之空塑膠袋係與安非他命一包，同放在上訴人住處後陽台之紙箱內一併為警
查獲，業據上訴人於警訊時供認在卷，復有搜索扣押證明筆錄及照片各一紙在卷為憑
，而依上訴人提出之送貨單資料，亦不能證明其有以塑膠袋分裝話梅之情形，上訴人
於警訊又供認伊住家之話梅係用瓶罐裝。且扣案塑膠袋甚小，能裝話梅之數量有限，
將話梅分裝在該小型塑膠袋內販賣之可能性甚低；而該等塑膠袋與一般查扣分裝安
非他命之塑膠袋相當等證據，認定扣案小型空塑膠袋一百個，係上訴人所有預備供分
裝安非他命毒品販賣所用之物。均屬事實審法院無違於證據法則之採證認事自由判斷
職權之合法行使，既未違法，亦非僅以宋淑禎、陳文淵有施用安非他命經驗，即推斷
渠二人向上訴人購得者確係安非他命，更非認定扣案之小型空塑膠袋一百個，已供上
訴人分裝安非他命售予宋淑禎、陳文淵。上訴意旨（二）、（三）、（四）指摘原判
決採證違法各節，顯屬誤會。至於上訴人援引之本院九十年台上字第一六九三號判決
，意在論敘：「轉讓禁藥」、「受託代買禁藥」、及「合資購買禁藥」之區別，本院
八十九年台上字第一六八０號判決，則在論敘：認定被告係以營利之意圖，販入毒品
，須說明為此認定所憑之證據，均與本件情形不同（即上訴人係意圖營利將販入之安
非他命售賣予宋淑禎、陳文淵，並未認定上訴人販入之初即意在轉售營利），自難比
附援引。上訴意旨（五）執本院前開判決，指摘原判決係以推測、擬制之詞，作為判
決之基礎及判決不載理由、理由矛盾，顯不足以辨識原判決已具備違背法令之形式要
件。綜上所論，本件上訴違背法律上之程式，應予駁回。
據上論結，應依刑事訴訟法第三百九十五條前段，判決如主文。
中　　　華　　　民　　　國　　九十三　　年　　　六　　　月　　　四　　　日
                              最高法院刑事第一庭
                                  審判長法官  施　文　仁
                                        法官  林　永　茂
                                        法官  蕭　仰　歸
                                        法官  王　居　財
                                        法官  林　開　任
      右正本證明與原本無異
                                              書  記  官
中　　　華　　　民　　　國　　九十三　　年　　　六　　　月　　　九　　　日
                                                                        Ｋ
